【裁判字號】    95,上訴,563
【裁判日期】    950525
【裁判案由】    毒品危害防制條例
【裁判全文】
臺灣高等法院刑事判決                 95年度上訴字第563號
上  訴  人
即  被  告  甲○○
上列上訴人因毒品危害防制條例案件，不服臺灣板橋地方法院94
年度訴字第2195號，中華民國95年1月10日第一審判決（起訴案
號：臺灣板橋地方法院檢察署94年度核退毒偵字第1536號），提
起上訴，本院判決如下：
    主  文
上訴駁回。
    事  實
一、甲○○前曾因施用毒品案件，經臺灣板橋地方法院於民國（
    下同）94年3月25日以94年度毒聲字第527號裁定送觀察、勒
    戒，執行後因無繼續施用之傾向，於94年 5月18日釋放出所
    ，並經臺灣板橋地方法院檢察署檢察官於同年 5月16日以94
    年度核退毒偵字第373號為不起訴處分確定。
二、詎甲○○仍不知悛悔，明知海洛因、甲基安非他命分別係毒
    品危害防制條例所規定之第一級毒品、第二級毒品，不得非
    法持有、施用，竟於上開強制戒治執行完畢釋放後之五年內
    ，復基於施用第一級毒品海洛因之概括犯意，先後於94年5
    月23日上午11時、94年5月26日凌晨0時30分許警詢中採集尿
    液（起訴書誤為94年5月25日23時許警詢中採集尿液，應予
    更正）回溯前26小時內之某時，分別在臺北縣新莊市○○街
    11號及不詳地點，或以香煙沾取吸食、或以不詳方式，連續
    施用海洛因2次。另又基於施用第二級毒品甲基安非他命之
    犯意，於94年5月26日凌晨0時30分許警詢中採集尿液回溯前
    96小時內之某時，在不詳地點，施用甲基安非他命（原判決
    誤為「安非他命」，應予更正）1次。嗣經臺北縣警察局蘆
    洲分局員警，持臺灣板橋地方法院法官所簽發之94年度聲搜
    字第1553號搜索片，於94年5月25日20時10分許，至臺北縣
    新莊市○○街11號3樓搜索，當場扣得案外人羅文章所有之
    海洛因15包、安非他命7包、海洛因殘渣袋3枚、安非他命殘
    渣袋1枚、玻璃球吸食器1個、分裝吸管1支、電子磅秤1台；
    經帶至警局訊問，於94年5月26日凌晨0時30分許在警詢中採
    集其尿液送驗，結果分別呈鴉片類及甲基安非他命類之陽性
    反應，而為警查獲。
三、案經臺北縣警察局蘆洲分局報請臺灣板橋地方法院檢察署檢
    察官偵查起訴。
    理  由
一、被告甲○○經本院合法傳喚，無正當理由未於言詞辯論期日
    到庭，據其在原審之陳述，則矢口否認有施用海洛因及安非
    他命之犯行，辯稱：伊於94年5月20日下午5時許和羅文章吵
    架後暈倒，羅文章遂趁伊意識不清時為伊注射毒品，伊並未
    自行施用海洛因及安非他命云云。惟查：
  (一)海洛因經注射入人體後，約80%於24小時內自尿中排出，一
    般而言，尿液中能否驗出嗎啡陽性反應與其投與量、投與途
    徑、採尿時間，個人體質及檢驗方法之靈敏度有關，國外曾
    有文獻報導指出注射6毫克之海洛因鹽酸鹽，其代謝物嗎啡
    之平均可檢出時限約為26小時，業經行政院衛生署藥物食品
    檢驗局81年9月8日藥檢壹字第 8114885號函敘明在案。次查
    ，安非他命經口服投與人體後，約70%於24小時內自尿中排
    出，正常情況下，48小時後，尿中濃度可降低至幾乎測不到
    ，而其施用時間距採集時間最長不會超過4日，亦據行政院
    衛生署藥物食品檢驗局於81年2月8日藥檢壹字第1156號函敘
    述甚詳。再查，以氣相層析質譜儀之方法作藥物及其代謝產
    物之定性及定量分析檢驗者，幾乎不會有偽陽性反應產生，
    亦即如尿液中未含有煙毒之反應者，即不可能產生因藥物所
    引起之偽陽性反應，亦有行政院國軍退除役官兵輔導委員會
    榮民總醫院83年4月7日（83）北總內字第03039號函可參。
    本件被告於94年5月26日凌晨0時30分許在警詢中所採之尿液
    ，經送臺灣檢驗科技股份有限公司以「酵素免疫分析法」初
    篩，及「氣相層析/質譜儀法」複驗結果，分別呈鴉片類及
    甲基安非他命類之陽性反應，有臺北縣警察局蘆洲分局查獲
    毒品危害防制條例案涉嫌人尿液檢體編號對照表、臺灣檢驗
    科技股份有限公司94年6月15日濫用藥物尿液檢驗報告各1紙
    在卷可稽（見核退毒偵字第1536號卷第37頁、第38頁）。則
    被告有分別於前揭警詢中採尿回溯前26小時內之某時，在不
    詳地點施用海洛因一次；復有於前揭警詢中採尿回溯前96小
    時內之某時，在不詳地點施用甲基安非他命一次之犯行，已
    可認定。
  (二)被告又於警詢中供陳：伊於94年5月23日上午11時，在臺北
    縣新莊市○○街11號，以香煙沾取吸食之方式施用海洛因1
    次云云（見核退毒偵字第1536號卷第16頁）。證人羅文章在
    原法院審理時亦具結供證：（被告有）暈倒，他有氣喘及心
    臟病發作暈倒；... 我用香煙（沾海洛因）讓被告抽；...
    （吸了後）被告有比較好；... 我看他人不舒服；... （問
    ：是5月20日或23日？）5月23日等語（見原審卷第42頁至第
    44頁）。兩人供述之施用海洛因時間、地點及方式均互核相
    符，此部分被告非法施用海洛因之事實，亦可認定。
  (三)被告雖另辯稱：其尿液所以呈鴉片類、安非他命類陽性反應
    ，係因其於94年5月20日下午5時許和羅文章吵架暈倒後，羅
    文章趁其意識不清為其注射毒品所致，並非其自行施用毒品
    云云。然查，被告在警詢中經警採尿之時間係94年5月26日
    凌晨0時30分許，有勘察採證同意書1紙在卷可查（見核退毒
    偵字第1536號卷第20頁）；則被告所辯：其尿液呈鴉片類、
    安非他命類陽性反應，係因於94年5月20日下午5時許和羅文
    章吵架暈倒後，羅文章趁其意識不清為其注射毒品所致乙節
    ，已核與上揭行政院衛生署藥物食品檢驗局81年9月8日藥檢
    壹字第8114885號函、81年2月8日藥檢壹字第1156號函所述
    海洛因、甲基安非他命可能自尿中排出體外之推論時間（26
    小時及96小時）有悖。況且，證人羅文章在原審具結後，已
    明確供證：（問：是5月20日或23日？）5月23日；... （問
    ：5 月23日提供香煙含海洛因給被告施用時有無得到被告同
    意？）有等語（見原審卷第44頁、第45頁）。是被告此部分
    所辯，自無足採。
  (四)被告前曾因施用毒品案件，經臺灣板橋地方法院於94年3月
    25日以94年度毒聲字第527號裁定送觀察、勒戒，執行後因
    無繼續施用之傾向，於94年5月18日釋放出所，並經臺灣板
    橋地方法院檢察署檢察官於同年5月16日以94年度核退毒偵
    字第373號為不起訴處分確定，有臺灣板橋地方法院檢察署
    檢察官94年度核退毒偵字第373號不起訴處分書（見核退毒
    偵字第1536號卷第41頁）及本院被告前案紀錄表在卷可按。
    是被告於觀察、勒戒執行完畢釋放後，5年內再犯上開施用
    毒品犯行，至為明確。
  (五)綜上所述，被告前揭施用海洛因、安非他命之犯行均堪認定
    ，應依法論科。
二、論罪法條：
  (一)查，海洛因、安非他命分別為毒品危害防制條例第2條第2項
    第1款、第2款所訂之第一級、第二級毒品，不得非法持有、
    施用。是核被告所為，非法施用海洛因部分係違反毒品危害
    防制條例第10條第1項之施用第一級毒品罪，非法施用甲基
    安非他命部分係犯同條第2項之施用第二級毒品罪；其持有
    第一級毒品海洛因及第二級毒品甲基安非他命之低度行為，
    分別為施用之高度行為所吸收，均不另論罪。
  (二)被告先後2次施用海洛因之犯行，時間緊接，所犯係構成要
    件相同之罪名，顯係基於概括犯意反覆為之，應依連續犯規
    定論以一罪，並加重其刑。
  (三)被告所犯上開二罪間，犯意各別，犯罪構成要件又不相同，
    應分論併罰之。
  (四)又被告於於94年5月23日上午11時許，在臺北縣新莊市○○
    街11號施用海洛因之犯行，雖未經公訴人起訴；然此部分核
    與公訴人已起訴部分（94年5月25日23時許警詢中採集尿液
    回溯前26小時內之某時，在不詳地點施用海洛因1次），有
    連續犯之裁判上一罪關係，為起訴效力所及，已如前述，法
    院自得併予審判。
三、原審基此適用毒品危害防制條例第10條第1項、第2項、刑法
    第11條前段、第56條、第51條第5款之規定，並審酌被告甫
    經觀察、勒戒執行完畢，即又再犯本件施用毒品犯行，顯見
    自省能力薄弱，復徵其施用毒品之時間長短、次數多寡、情
    節輕重，及否認犯行之犯後態度等一切情狀，就被告連續施
    用第一級毒品部分，判處有期徒刑玖月；就被告施用第二級
    毒品，處有期徒刑陸月；並定應執行有期徒刑壹年壹月。其
    認定事實、適用法律及量處刑期，均為妥適。
四、被告提起上訴，未書具任何理由，亦未到庭為陳述，其上訴
    為無理由，應予駁回。
五、警方於94年5月25日20時10分許，至臺北縣新莊市○○街11
    號3樓搜索時，雖曾扣得海洛因15包、安非他命7包、海洛因
    殘渣袋3枚、安非他命殘渣袋1枚、玻璃球吸食器1個、分裝
    吸管1支、電子磅秤1台；然被告自始即否認該等毒品、物品
    為其所有。另據證人羅文章在原審亦於具結後供證：扣案海
    洛因等物確為伊所有云云（見原審卷第40頁、第41頁）。本
    件扣案海洛因等物既非被告所有，自毋庸在被告論罪科刑項
    下併予宣告沒收，附此敘明。
六、被告甲○○經合法傳喚，無正當理由未於言詞辯論期日到庭
    ，爰不待其陳述逕行判決。
據上論斷，應依刑事訴訟法第371條、第368條，判決如主文。
本案經檢察官林炳雄到庭執行職務。
中    華    民    國    95    年    5     月    25    日
                  刑事第十庭    審判長法  官  劉景星
                                      法  官  陳志洋
                                      法  官  陳博志
以上正本證明與原本無異。
施用第一級毒品罪部分如不服本判決應於收受送達後十日內向本
院提出上訴書狀，其未敘述上訴之理由者並得於提起上訴後十日
內向本院補提理由書（均須按他造當事人之人數附繕本）。
施用第二級毒品罪部分不得上訴。
                                      書記官  陳嘉文
中    華    民    國    95    年    5     月    26    日
附錄：本案論罪科刑法條全文
毒品危害防制條例第10條
施用第一級毒品者，處 6 月以上 5 年以下有期徒刑。
施用第二級毒品者，處 3 年以下有期徒刑。


司法院資訊處製作；財團法人民間司法改革基金會備份。
